臺灣彰化地方法院民事判決  
                                      111年度訴字第194號
原      告  楊承蒲  


訴訟代理人  陳鎮律師
複代理人    張嘉育律師
被      告  林陳邁（即大泓當舖）


訴訟代理人  胡芯惠  
上列當事人間請求履行契約事件，本院於民國111年4月28日言詞
辯論終結，判決如下：
    主      文
被告應將大泓當鋪之彰化縣政府商業登記（統一編號：00000000
）及當鋪業許可證，辦理變更負責人登記為原告名義。
訴訟費用由被告負擔。
    事實及理由
甲、程序事項：
    按訴狀送達後，原告不得將原訴變更或追加他訴。但有下列
    各款情形之一者，不在此限：二、請求之基礎事實同一者。
    七、不甚礙被告之防禦及訴訟之終結者。被告於訴之變更或
    追加無異議，而為本案之言詞辯論者，視為同意變更或追加
    。民事訴訟法第255條第1項第2、7款、第2項定有明文。原
    告起訴時聲明第一項請求：被告應協同原告向彰化縣政府辦
    理將大泓當鋪負責人變更為原告之會同勘驗、變更許可及變
    更登記。嗣於本院審理中變更如以下訴之聲明第一項所示，
    被告並無異議，核與上開規定並無不合，應予准許。
乙、實體事項：
壹、原告主張略以：被告係址設彰化縣○○市○○路00號「大泓當鋪
    」登記負責人，領有主管機關核發之彰化縣政府當舖業許可
    證（105年12月01日府警當字第051-4號，下稱「大泓當鋪」
    許可證）、商業登記（商業統一編號00000000號）。被告因
    訴外人即其子林建宏積欠原告債務未能清償，遂於民國110
    年9月18日簽立讓渡書（下稱系爭讓渡書、系爭讓渡契約）
    ，將「大泓當鋪」全部權利義務讓渡予原告，並將「大泓當
    鋪」許可證正本交付原告以抵償債務（下稱系爭讓渡契約）
    。不料，被告事後竟拒絕依約履行，爰依系爭讓渡契約，請
    求被告履行辦理負責人名義變更等語。並聲明：⒈被告應將
    大泓當鋪之彰化縣政府商業登記（統一編號：00000000）及
    當鋪業許可證，辦理變更負責人登記為原告名義。⒉訴訟費
    用由被告負擔。
貳、被告則以：「大泓當鋪」是被告借錢向他人買受取得後，實
    際上交由兒子林建宏經營。被告雖不爭執林建宏積欠原告債
    務，及系爭讓渡書為被告於110年9月18日親自簽名，然其上
    之印文，並非被告所有，亦非被告所蓋用；且簽立系爭讓渡
    書時，因有原告及第三者許先生共2個人在爭取「大泓當鋪
    」，原告跟被告說他沒有要取得「大泓當鋪」，簽立系爭讓
    渡書之目的，只是要跟第三人許先生爭議而已，原告自不得
    依系爭讓渡書對被告請求等語資為抗辯。並答辯聲明：原告
    之訴駁回。
參、本院之判斷：
一、原告主張其得依系爭讓渡契約，請求被告履行等語，被告則
    否認之，並以前詞置辯。經查：　　　　
㈠、原告主張被告係「大泓當鋪」負責人，領有主管機關核發之
    「大泓當鋪」許可證（105年12月01日府警當字第051-4號）
    、商業登記（商業統一編號00000000號），被告於110年9月
    18日簽立系爭讓渡書，將「大泓當鋪」全部權利義務讓渡予
    原告，並將「大泓當鋪」許可證正本交付原告乙節，業據其
    提出彰化縣政府當舖業許可證、系爭讓渡書等件為證（見本
    院卷第15-17頁），被告亦不爭執系爭讓渡書為其於110年9
    月18日親自簽名交付原告，堪信屬實。
㈡、被告雖辯稱：系爭讓渡書上之印文，並非被告所有，亦非被
    告所蓋用，原告不得依系爭讓渡書對被告請求云云。惟按私
    文書經本人或其代理人簽名、蓋章或按指印或有法院或公證
    人之認證者，推定為真正；依法律之規定，有使用文字之必
    要者 得不由本人自寫，但必須親自簽名，如有用印章代簽
    名者，其蓋章與簽名生同等之效力。民事訴訟法第358條第1
    項、民法第3條第1、2項分別定有明文。是簽名與蓋章二者
    有其一，即足發生效力，不以同時簽名、蓋章為必要（最高
    法院72年台上字第474號判決意旨參照）。查被告已自承系
    爭讓渡書之簽名，為其所親簽，則依前開規定及說明，系爭
    讓渡書即屬真正有效。被告上開所辯，自無可採。
㈢、被告雖另辯稱：簽立系爭讓渡書時，因有原告及第三者許先
    生共2個人在爭取「大泓當鋪」，原告跟被告說他沒有要取
    得「大泓當鋪」，讓被告簽立系爭讓渡書之目的，只是要跟
    第三人許先生爭議而已，故原告不得依系爭讓渡書請求被告
    履行等語。然查，原告主張林建宏因積欠原告債務1600萬元
    ，曾由其妻即本件被告訴訟代理人胡芯惠於110年2月8日出
    具切結書（見本院卷第97頁）及不動產買賣契約書（見本院
    卷第99-113頁）予原告，將伊名下彰化縣○○鄉○○段000地號
    土地及同段418建號建物，承諾若未於110年3月8日前還清全
    部欠款，同意依當初承買價金原價賣給原告，所欠借款與買
    賣價金相抵；及由林建宏提出偽造之110年5月1日讓渡書（
    下稱110年5月1日讓渡書，見本院卷第115頁），交予原告作
    為上開債務之擔保，嗣後林建宏與胡芯惠違約未全部履行，
    且原告無法以偽造之110年5月1日讓渡書向主管機關辦理過
    戶，始由被告偕同其夫至原告辦公室，交付「大泓當鋪」許
    可證正本，並簽署系爭讓渡書予原告，有原告提出之上開切
    結書、不動產買賣契約書、110年5月1日讓渡書在卷可稽，
    堪信為真。觀之系爭讓渡書清楚載明：立讓渡書人林陳邁將
    所有在彰化縣○○市○○里○○路00號1樓經營之大泓當鋪（經領
    有府警當字第051-4號營利事業登記證）自110年9月18日起
    讓渡與繼續經營等語，其文義核與110年5月1日讓渡書（按
    該次讓渡書載明讓與原告）大致相同；參之被告自陳「大泓
    當鋪」是被告借錢向他人買受取得後，實際上交由兒子林建
    宏經營，亦即「大泓當鋪」為林建宏實際經營等情，自堪認
    定被告確係為抵償林建宏積欠原告之債務，始與其夫同至原
    告辦公室，親自簽立系爭讓渡書，同意將其名下實際上由林
    建宏經營之「大泓當鋪」讓渡與原告甚明。且被告所辯若屬
    實，被告又何須交付「大泓當鋪」許可證正本予原告，是被
    告上開所辯，要與上開事證資料不符，復未能舉證以實其說
    ，無可採信。
二、基上，本件應認系爭讓渡書為真正，且被告亦有依系爭讓渡
    書將其名下「大泓當鋪」讓渡與原告之意。則原告依系爭讓
    渡契約，請求被告依約履行，即屬有據。
三、綜上所述，本件被告所辯並無可採，應以原告主張為屬可信
    。從而，原告依系爭讓渡契約，請求被告應將大泓當鋪之彰
    化縣政府商業登記（統一編號：00000000）及當鋪業許可證
    ，辦理變更負責人登記為原告名義，為有理由，應予准許。
     
肆、本件事證已臻明確，兩造其餘攻擊防禦方法與舉證，經審酌
    後核與判決結果無影響，爰不逐一論述。
伍、訴訟費用負擔之依據：民事訴訟法第78條。
中　　華　　民　　國　　111 　年　　5 　　月　　17　　日
                  民事第三庭    法　官　洪堯讚
一、上為正本係照原本作成。
二、如不服本判決，應於判決送達後20日內，向本院提出上訴狀
     （須按他造當事人之人數附繕本），如委任律師提起上訴
    者 ，應一併繳納上訴審裁判費。
三、提起上訴，應以上訴狀表明(一)對於第一審判決不服之程度
    ，及應如何廢棄或變更之聲明，(二)上訴理由（民事訴訟法
    第441條第1項第3款、第4款），提出於第一審法院。
中　　華　　民　　國　　111 　年　　5 　　月　　17 　日 
　　                               書記官　李盈萩